【裁判字號】    98,易,948
【裁判日期】    981209
【裁判案由】    竊盜
【裁判全文】
臺灣高雄地方法院刑事判決               98年度易字第948號
公  訴  人  臺灣高雄地方法院檢察署檢察官
被      告  戊○○
                    （現另案在臺灣高雄第二監獄執行中）
上列被告因竊盜案件，經檢察官提起公訴（97年度偵字第24742
號），及移送併辦（97年度偵字第30275號），本院判決如下：
    主  文
戊○○無罪。
    理  由
一、公訴及移送併辦意旨略以：被告戊○○意圖為自己不法所有
    之犯意聯絡，於民國97年8 月12日上午7 時20分許，夥同另
    案被告詹其偉（另經臺灣高雄地方法院檢察署檢察官以97年
    度偵字第30275 號為不起訴處分確定），在高雄市三民區○○○路82號前，共同竊取被害人丁○○所有車號XY-3470 號
    自小客車1 部；又旋於同日，共同在高雄市○○區○○街53
    號，另竊取被害人甲○○所使用其女兒方慧雲所有車號YXY-
    319 號機車1 部。嗣於97年8 月27日晚上11時許，另案被告
    詹其偉駕駛上開竊得之小客車搭載被告，駛至高雄縣大寮鄉
    ○○路垃圾場大門旁，因撞及圍牆熄火不能啟動，為警據報
    前往處理，當場查獲被告，坐在副駕駛座上，並扣得上開小
    客車、機車各1 部及彈簧刀1 把、螺絲起子1 支，另案被告
    詹其偉則趁隙逃逸後，為警另循線查獲，而悉上情。因認被
    告共同涉犯刑法第320 條第1 項之普通竊盜罪嫌等語。
二、按犯罪事實應依證據認定之，無證據不得認定犯罪事實；不
    能證明被告犯罪或其行為不罰者，應諭知無罪之判決，刑事
    訴訟法第154 條第2 項、第301 條第1 項分別定有明文。次
    按認定不利於被告之事實，須依積極證據，苟積極證據不足
    為不利於被告事實之認定時，即應為有利被告之認定，更不
    必有何有利之證據，復有最高法院30年上字第816 號判例可
    資參考。又事實之認定，應憑證據，如未能發現相當證據，
    或證據不足以證明，自不能以推測或擬制之方法，為裁判基
    礎；認定犯罪事實，所憑之證據，雖不以直接證據為限，間
    接證據亦包括在內，然無論直接或間接證據，其為訴訟上之
    證明，須於通常一般之人均不致於有所懷疑，而得確信其為
    真實之程度者，始得據之為有罪之認定，倘其證明尚未達到
    此一程度，而有合理性懷疑之存在時，即無從為有罪之認定
    ，此亦有最高法院40年台上字第86號、76年台上字第4986號
    判例可資參照。
三、次按被告以外之人於審判外之陳述，雖不符刑事訴訟法第15
    9 條之1 至第159 條之4 規定，而經當事人於審判程序同意
    作為證據，法院審酌該言詞陳述或書面陳述作成時之情況，
    認為適當者，亦得為證據；當事人、代理人或辯護人於法院
    調查證據時，知有該法第159 條第1 項不得為證據之情形，
    而未於言詞辯論終結前聲明異議者，視為有前項之同意，同
    法第159 條之5 定有明文。本件如後所引審判外之供述證據
    ，檢察官、被告均知為被告以外之人於審判外之陳述，而未
    於言詞辯論終結前聲明異議，本院審酌其取證之過程並無瑕
    疵，且與本案具有關連性，認為適當，是均得為證據。
四、公訴意旨認被告涉犯竊盜罪嫌，無非係以被告之供述、證人
    即被害人丁○○、甲○○、證人即承辦員警郭茂吉、余金龍
    、證人即另案被告詹其偉分別於警詢時、偵查中所為證述，
    及扣案彈簧刀1 把、螺絲起子1 支、贓物認領保管單、高雄
    市政府警察局車輛協尋電腦輸入單、高雄縣政府警察局車輛
    尋獲電腦輸入單各1 份、相片5 張為其論據。
五、訊據被告固坦承有於97年8 月27日晚上11時許，乘坐上開小
    客車，行至高雄縣大寮鄉○○路垃圾場大門旁時，因引擎熄
    火不能啟動，為警查獲，並扣得上開小客車、機車各1 部及
    彈簧刀1 把、螺絲起子1 支之事實，惟堅決否認有何竊盜犯
    行，辯稱：伊當晚本來跟詹其偉在高雄縣鳥松鄉○○路澄清
    湖棒球場附近吃冰，是詹其偉用0000000000號行動電話與一
    個叫「忠仔」的友人聯絡，之後「忠仔」開那部失竊汽車前
    來接應，伊才跟詹其偉一起上車，詹其偉坐副駕駛座，伊坐
    後座幫詹其偉拿包包，結果開到一半汽車拋錨，「忠仔」就
    去騎那輛失竊機車來載詹其偉離去，又帶著一瓶汽油重回現
    場加油，「忠仔」準備發動汽車載伊離去，這時伊改坐到副
    駕駛座，因車子無法順利發動，警察剛好前來，「忠仔」見
    狀趁機下車逃跑，並順勢推倒機車阻擋員警之追捕，而伊並
    沒有偷車，認為不需要逃跑，所以仍待在車上等語。
六、經查，上開小客車、機車各1 部係於97年8 月12日上午7 時
    20分許，分別在高雄市三民區○○○路82號前及高雄市○○
    區○○街53號前遭竊乙節，業據證人即車主丁○○、甲○○
    於警詢時證述明確，復有高雄縣政府警察局林園分局贓物認
    領保管單、高雄市政府警察局車輛協尋電腦輸入單、高雄縣
    政府警察局車輛尋獲電腦輸入單各1 份附卷可稽（見97年度
    偵字第24 742號卷，下稱偵卷一，第6 至9 、19至25頁），
    且為被告所不爭執（見本院98年度易字第948 號卷第36頁）
    ，是被害人丁○○、甲○○確有於公訴意旨所指時、地失竊
    上開汽車、機車一事，堪信為真。本件爭點厥為，上開失竊
    車輛是否係被告單獨或與另案被告詹其偉共同竊取？本院茲
    將得心證之理由析述如下：
  (一)證人即現場查獲之承辦員警郭茂吉於偵查中結證：伊於97年
    8 月27日晚上11時執行巡邏，經勤務中心通報有部車撞到水
    溝，故前往察看，當時該部失竊汽車正要離開，坐在駕駛座
    的男子看到伊，立即棄車逃逸，伊沒有追到該男子，也沒注
    意該男子的長相，伊重回該部車時，發現另一名男子，也就
    是被告，坐在副駕駛座上，卻沒有要逃跑的意思，且伊另在
    失竊汽車5 公尺附近之草地上發現倒地之失竊機車，所以就
    帶被告回派出所做筆錄等語明確（見偵卷一第55頁，及97年
    度偵字第30275 號卷，下稱偵卷二，第54至57頁），核與證
    人即承辦員警余金龍於偵查中結證：警方發現贓車上的包包
    內有詹其偉的證件，而被告做筆錄時表示是一名叫「忠仔」
    的男子開車載他，所以警方本來把詹其偉設定為「忠仔」，
    但被告跟詹其偉都否認等語情節相符（見偵卷一第64頁），
    足證被告為警查獲時並非駕駛汽車之人，且見警前來時未有
    逃逸行為，而當時另別有一名駕駛汽車之男子棄車逃逸一事
    。另證人詹其偉亦迭於警詢時、偵查中前後一致證述：伊當
    晚本來跟被告在長庚醫院附近冰店吃冰，是名叫「志忠」之
    友人用0000000000號行動電話撥打伊使用之0000000000號行
    動電話，說要開車載伊去玩，之後就開那部贓車前來搭載伊
    與被告，結果開到一半車子壞了，「志忠」不知道從哪裡騎
    來一部機車，先將伊載下山後，再去載被告，伊到山下後有
    打好幾通電話給被告使用之0000000000號行動電話，後來「
    志忠」到山下與伊會合時，說被告被警察抓走了，伊事後被
    警察通知去做筆錄時，有跟被告道歉，因為是伊找「志忠」
    來，才害被告被警察抓等語明確（見偵卷一第53至55頁、偵
    卷二第4 至6 、38至39、55至57、219 至221 、248 頁），
    復有00 00000000 號行動電話登記資料、通聯紀錄各1 份附
    卷可稽（見偵卷二第64、99至100 頁），勾稽證人所述各節
    ，亦均核與被告所辯係「忠仔」駕駛汽車車搭載其2 人，再
    騎乘機車先載另案被告詹其偉下山，返回現場準備駕車搭載
    被告離去時，見警前來才棄車逃逸等情節一致。本院又細繹
    該通聯紀錄，顯示證人詹其偉於當晚6 時至8 時許之基地台
    位置確實在高雄縣鳥松鄉○○路段，有多筆0000000000號行
    動電話撥入紀錄，於當晚11時41分後基地台位置變換為高雄
    市○○區○○路段，並有數通撥打被告0000000000號行動電
    話之紀錄，與其上開證述內容一致，揆諸其得知被告為警逮
    捕後仍不避諱多次以其行動電話與被告通聯乙節以觀，當日
    見警前來即逃逸之人並非另案被告詹其偉，益徵另案被告詹
    其偉前開證述內容，應屬非虛！參以，被告與另案被告詹其
    偉所指駕車後棄車逃逸之「志忠」，即真實姓名為「乙○○
    」之男子一情，業經本院職權調取0000000000行動電話登記
    資料，並將該電話登記人「乙○○」於監所服刑時之照片供
    被告指認無誤（見偵卷二第64、99至100 頁、本院98年度易
    字第948 號卷第32頁），而「乙○○」素有竊盜前科紀錄，
    且於本件案發後，經檢察官傳、拘未到，業經臺灣高雄地方
    法院檢察署以98年雄檢惠偵餘緝字第5507號通緝中，此有「
    乙○○」全國刑案資料查註表、高雄市政府警察局三民第一
    分局偵查隊拘提報告書、臺灣高等法院通緝記錄表各1 份在
    卷可憑（見偵卷二第223 至231 、244 頁、本院98年度易字
    第948 號卷第11頁），益徵被告所稱失竊汽車、機車實係「
    乙○○」所駕駛前來一事，應非虛妄。倘如公訴意旨所指係
    被告與另案被告詹其偉共同竊盜失竊之汽車，由另案被告詹
    其偉駕駛該車搭載被告時為警查獲，另案被告詹其偉趁機棄
    車逃逸等情，則在無第三人之情形下，失竊之機車即無出現
    在現場之可能。況以被告見警前來不但不隨之棄車逃逸，反
    而仍坐在副駕駛座上等待員警前來盤查等情，均足證被告前
    揭所辯應與事實相符，堪以採信。綜上，自難以被告為警查
    獲時，坐於副駕駛座上即遽認其有行竊犯行。
  (二)又另案被告詹其偉所使用0000000000號行動電話於97年8 月
    12日當日凌晨至上午之通聯紀錄，顯示基地台位置均在高雄
    市○○區○○路，此有該通聯紀錄1 份附卷可稽（見偵卷二
    第191 頁），核與上開汽車、機車失竊地點即高雄市三民區
    ○○○路、高雄市○○區○○街等地明顯不同，且有相當距
    離差距；又員警查獲被告後，即時對失竊汽車採集指紋，旋
    在該車內後照鏡採獲指紋2 枚，經送往內政部警政署刑事警
    察局比對，亦未發現相符紀錄，此有高雄縣政府警察局鑑識
    課刑案現場勘察採證報告表、內政部警政署刑事警察局97年
    9 月4 日第0000000000號鑑驗書各1 紙附卷可稽（見偵卷二
    第12、13頁），是以本件被告是否有如公訴意旨所指與另案
    被告詹其偉於當日上午到失竊地點竊取贓車一事，已不無疑
    問。
  (三)至卷附員警蒐證相片7 張（見偵卷一第24至29頁），及扣案
    之彈簧刀1 把、螺絲起子1 支，僅能證明被告有於前揭時地
    為警查獲之事實，未見與被告竊盜犯嫌有何關連性，本院復
    無從遽以作為認定被告有竊盜犯行之依據。
  (四)綜上所述，公訴意旨所舉證據，固可證明本件扣案之汽車、
    機車均為失竊贓車之事實，惟無法使一般之人均不致有所懷
    疑，而得確信被告有公訴意旨所指竊盜犯行之程度，故仍有
    合理之懷疑存在，尚難說服本院形成認定被告有罪之心證。
    此外，復查無其他積極證據足認被告有何犯行，揆諸首揭說
    明，自應為被告無罪之諭知。
七、臺灣高雄地方法院檢察署檢察官以97年度偵字第30275 號移
    送併辦部分，與本件被告所涉竊盜罪嫌之犯罪事實相同，為
    事實上之同一案件，應為起訴效力所及，而予移送併辦，本
    院自得併予審理，因此無庸退回檢察官另行偵查，附此敘明
    。
據上論斷，應依刑事訴訟法第301 條第1 項，判決如主文。
本案經檢察官丙○○到庭執行職務。
中    華    民    國    98    年    12    月    9     日
                  刑事第十四庭  審判長 法  官   陳銘珠
                                       法  官   張凱鑫
                                       法  官   李俊霖
以上正本證明與原本無異。
如不服本判決應於收受送達後10日內向本院提出上訴書狀，並應
敘述具體理由；如未敘述上訴理由者，應於上訴期間屆滿後20日
內向本院補提理由書（均須按他造當事人之人數附繕本）「切勿
逕送上級法院」。
中    華    民    國    98    年    12    月    9     日
                                       書記官   武凱葳


司法院資訊處製作；財團法人民間司法改革基金會備份。
